【裁判字號】    98,家訴,52
【裁判日期】    980630
【裁判案由】    給付扶養費
【裁判全文】
臺灣高雄地方法院民事判決              98年度家訴字第52號
原      告  甲○○
訴訟代理人  李淑妃律師
被      告  乙○○
訴訟代理人  丙○○
上列當事人間給付扶養費用事件，本院於98年6 月11日言詞辯論
終結，判決如下：
    主      文
被告應自民國九十七年七月一日起至原告有生之年止，按月給付
原告新臺幣陸仟元。
原告其餘之訴駁回。
訴訟費用由被告負擔三分之二，餘由原告負擔。
本判決第一項得假執行。
原告其餘假執行之聲請駁回。
    事實及理由
甲、兩造爭執要旨
一、原告起訴主張：原告與被告為父子關係，原告之妻丙○○有
    謀生能力，不需被告扶養，而原告現有糖尿病控制不良併神
    經病變於97年11月13日及98年2 月1 日分別住院7 日，無謀
    生能力，行動不良，亟需他人照顧扶養，被告目前任職於海
    軍，月薪新台幣 (下同)4 萬 餘元，有足夠資力，卻長期棄
    原告於不顧，不得以提起本件訴訟請求被告給付扶養費，並
    依照高雄市96年度平均每人月消費支出18848 元之標準，請
    求被告自97年7 月1 日起按月給付原告15000 元生活費，且
    願供擔保請准宣告假執行。
二、被告則以：被告目前與母親丙○○及妹妹同住，原告居住的
    房屋為丙○○所有，被告每月還幫原告付水電費，原告目前
    尚有能力工作，被告每月薪資3 萬多元，另有海上加給1700
    0 元，被告有房貸及保險要繳，至多每月僅能給原告5000元
    生活費等語置辯。
乙、得心證之理由
一、原告主張其與被告為親子關係，原告之妻丙○○目前有謀生
    能力且與被告同住之事實，業經其提出戶籍謄本為證，且為
    被告所不爭執，自堪信為真實。是本件爭點厥為： (一)原
    告是否不能維持生活而有受被告扶養之權利？ (二)被 告所
    應負擔之扶養程度及其數額？
二、按直系血親相互間，互負扶養之義務；受扶養權利者，以不
    能維持生活而無謀生能力者為限。前項無謀生能力之限制，
    於直系血親尊親屬不適用之。民法第1114條第1 款、第1117
    條定有明文。所謂不能維持生活，係指不能以自己之財產及
    勞力所得以維持自己之生活而言。原告主張其患有糖尿病控
    制不良併神經病變於97年11月13日及98年2 月1 日分別住院
    7 日，無謀生能力，行動不良，亟需他人照顧扶養等情，業
    據其提出國軍左營總醫院診斷證明書為證，顯見原告確有不
    能以自己之財產及勞力所得以維持自己生活之情事，其請求
    被告負擔扶養義務，應為有理。
三、次按夫妻互負扶養之義務，其負扶養義務之順序與直系血親
    卑親屬同，其受扶養權利之順序與直系血親尊親屬同；扶養
    之程度，應按受扶養權利者之需要，與負扶養義務者之經濟
    能力及身分定之；負扶養義務者有數人，而其親等同一時，
    應各依其經濟能力分擔義務，民法第1116條之一、第1119條
    、第1115條第3 項定有明文。被告應負擔之扶養程度及扶養
    能力，及與其他扶養義務人應為如何分擔始為合理，本院審
    酌如下：
  (一)原告自承除被告外，其妻丙○○亦有謀生能力，依前開法
      條規定，丙○○對原告所負之扶養義務順序亦與直系血親
      卑親屬同，是本件對原告應負扶養義務者為被告及原告配
      偶即被告訴訟代理人丙○○2 人，應堪認定。依兩造書狀
      及於本院言詞辯論期日歷次所陳，並參酌本院依職權函調
      兩造94、95、96年度之稅務電子閘門財產所得調件明細表
      以及被告所提出之保險、貸款資料等件，得知被告目前有
      固定職業，每月薪資加上加給約有4 萬餘元，原告於94、
      95、96年度，每年均有收入十幾萬元，又被告目前與母丙
      ○○、妹李佳樺同住，尚須負擔房貸以及保費，其母丙○
      ○又經營便當業，本院審酌上開等情，認對於原告支付扶
      養費用以由被告及被告訴訟代理人丙○○各負擔二分之一
      ，較屬公平合理。
  (二)原告雖舉高雄市96年度平均每人月消費支出18848 元作為
      請求被告給付生活費之標準，然觀諸原告於94、95、96前
      三年所得，每年僅10餘萬元，已足堪供應原告生活所需，
      且原告目前無房貸壓力，應認原告每月所需生活費約1200
      0 元即已足夠，依被告所應負擔1/2 之比例加以計算，被
      告自96年7 月1 日起，每月應給付原告之扶養費用以6000
      元為適當，
  (三)綜上，原告起訴請求被告自97年7 月1 日起至原告有生之
      年止，按月給付原告6000元，為有理由，應予准許；逾此
      之外之請求，均無理由，應予駁回。
四、本件乃為命履行扶養義務之判決，其訴訟中履行期已到者，
    係屬民事訴訟法第389 條第1 項第2 款之判決，應依職權宣
    告假執行；且因本判決之宣示，已成定期給付之性質，屬民
    事訴訟法第427 條第2 項第8 款之「其他定期給付」，依同
    法第389 條第1 項第3 款規定，本院就原告未到期之請求所
    為被告敗訴之判決，亦應依職權宣告假執行。至原告敗訴部
    分，其假執行之聲請，因訴之駁回而失所依據，應併予駁回
    。
五、訴訟費用負擔之依據：民事訴訟法第79條。
中    華    民    國    98    年    6     月    30    日
                        家事法庭  法  官  吳宏榮
上為正本係照原本作成。
如不服本判決，應於送達後20日內，向本院提出上訴狀並表明上
訴理由，如於本送達前提起上訴者，應於判決送達後10日內補提
上訴理由書（須附繕本）。
中    華    民    國    98    年    6     月    30    日
                                  書記官  葉正昭


司法院資訊處製作；財團法人民間司法改革基金會備份。
